【裁判字號】    92,上易,1044
【裁判日期】    921231
【裁判案由】    誣告
【裁判全文】
臺灣高等法院臺南分院刑事判決              九十二年度上易字第一○四四號  Ｃ
      上  訴  人  臺灣臺南地方法院檢察署檢察官
      被      告  甲  ○  ○
右上訴人因被告誣告案件，不服臺灣臺南地方法院九十二年度簡上字第一二二號中華
民國九十二年九月二十四日第一審判決（起訴案號：臺灣臺南地方法院檢察署九十一
年度營偵字第一四九四號；併案案號同署九十一年度偵字第一一九０七號），提起上
訴，本院判決如左：
      主      文
原判決撤銷。
甲○○未指定犯人，而向該管公務員誣告犯罪，處拘役伍拾日，如易科罰金，以參佰
元折算壹日。
      事      實
一、甲○○於民國（下同）九十一年五月間為向黃淑媚、李夏郎等二人分別借款新台
    幣（下同）三萬元、五萬元，遂簽發附表編號一所示支票一紙交付黃淑媚、簽發
    附表編號二至六所示支票共五紙交付李夏郎，以為借款之擔保。俟甲○○兌現附
    表編號二至四所示之支票後，因恐同年八月間屆期之支票無力兌現，明知如附表
    編號一、五所示之支票並未遺失，竟於同年八月十二日至萬泰商業銀行赤崁分行
    就上開支票申請掛失止付，並填具遺失票據申報書，未指定犯人而請求警察機關
    協助偵查侵占遺失物罪嫌。嗣因黃淑媚將附表編號一所示支票背書轉交予鍾麗珠
    ，鍾麗珠再持以提示，以及李夏郎將附表編號五所示支票存入其子李俊德名下銀
    行帳戶以為提示後，均遭退票，因而查悉上情。
二、案經台南市票據交換所函請台南縣警察局新營分局暨永康分局報請臺灣台南地方
    法院檢察署檢察官聲請簡易判決處刑及同署檢察官移送併案審理。
      理      由
一、右揭事實，業據被告於警、偵訊時自白明知並未遺失而仍報遺失未指定犯人之誣
    告犯行不諱（見警訊卷一第四頁背面、警訊卷二第二頁、偵查卷二第十頁背面）
    ，核與證人黃淑媚、鍾麗珠、李夏郎、李俊德等人於警訊及檢察官偵訊時之證述
    情節相符，並有掛失止付票據提示人資料查報表、遺失票據申報書、支票暨退票
    理由單各二份等文件在卷可證（見警訊卷一第七頁至第九頁、警訊卷二第十六頁
    至第十九頁），足見被告之自白確與事實相符。雖被告於原審及本院審理時，否
    認係誣告，並辯稱：「被告主觀上並無報遺失之故意」；「黃淑媚我認識，黃淑
    媚三萬元的支票只有給我兩萬元，我錢拿不夠，我又找不到他的人，我如果票款
    讓他領走，我怕拿不到一萬元，我就去止付，是銀行小姐告訴我只有辦理止付，
    但申請書上只有勾遺失和被竊兩項，叫我一定要勾，我就隨便勾一項，我不知道
    這樣就誣告，李夏郎的五張票也是這種情形，李夏郎的部分我只有掛失壹張一萬
    元的支票。」云云（見原審簡上卷第二六頁、第四七頁）。無非係事後脫罪翻異
    卸責之詞，並無足取。至證人即萬泰銀行赤崁分行職員黃怡綺到庭證稱：「起初
    是要說掛失，因為申請書上必須要勾選掛失原因，他是說不是被竊也不是遺失，
    但一定要勾選，所以歐小姐就勾選遺失。」等語（見同上卷第三五頁）。惟被告
    既非遺失，而猶執意申報遺失以止付，難謂並無意委由銀行向警察機關報案申告
    他人犯罪。況解決票據爭端並非只有止付一途，難因欲止付即得任意申報遺失止
    付，並藉口「遺失票據申報書」之格式上僅有遺失與被竊二種事由，而得任意圈
    選。是被告上開辯解之詞，並無足取。本件事證已臻明確，被告之犯行，洵堪認
    定，自應予依法論科。
二、又按誣告為妨害國家審判權之犯罪，誣告人者雖有使人受刑事或懲戒處分之故意
    ，但衹能就其誘起審判之原因令負罪責，故以一狀誣告數人者，衹成立一誣告罪
    （最高法院十八年上字第九○四號判例意旨參照），核被告所為，係犯刑法第一
    百七十一條第一項之未指定犯人誣告罪。被告以一狀分別誣指附表編號一、五所
    示支票之持有人犯罪，僅成立一誣告罪，雖檢察官僅就被告於九十一年八月十二
    日填具遺失票據申報書誣指附表編號五所示支票之持有人犯罪部分聲請簡易判決
    處刑，而漏未述及被告於同日以同一遺失票據申報書誣指附表編號一所示支票持
    有人犯罪部分，此部分事實與檢察官已聲請簡易處刑部分具有實質上一罪關係，
    應為起訴效力所及，況同署檢察官業已函請併案審理（即九十一年度偵字第一一
    九○七號），本院自應併予審究。又被告已於本院坦承虛報遺失自白誣告之事實
    ，則依刑法第一百七十二條之規定，減輕其刑。
三、原審未予細察，遽予諭知被告無罪之判決，自有未洽，檢察官上訴據此指摘原判
    決不當，為有理由，原判決既有可議，自應由本院將原判決撤銷改判。爰併審酌
    被告犯罪之動機（防止其因跳票而信用不佳）、目的、手段、所生危害（票面金
    額非鉅），與持票人之關係、事後僅部分賠償持票人所受損害及其犯罪後之態度
    等一切情狀，量處如主文第二項所示之刑，並諭知易科罰金之折算標準，以資懲
    儆。
據上論結，應依刑事訴訟法第三百六十九條第一項前段、第三百六十四條、第二百九
十九條第一項前段，刑法第一百七十一條第一項、第一百七十二條、第四十一條第一
項前段，罰金罰鍰提高標準條例第一條前段、第二條，判決如主文。
本案經檢察官曾銘芳到庭執行職務。
中    華    民    國      九十二      年    十二      月    三十一      日
                                  臺灣高等法院臺南分院刑事第二庭
                                      審判長法官  黃    崑    宗
                                            法官  葉    居    正
                                            法官  莊    俊    華
右正本證明與原本無異。
不得上訴。
                                      法院書記官  廖    明    娟
中    華    民    國      九十三      年      一      月      八        日
附錄法條：
刑法第一百七十一條：
未指定犯人，而向該管公務員誣告犯罪者，處一年以下有期徒刑、拘役或三百元以下
罰金。
未指定犯人，而偽造、變造犯罪證據，或使用偽造、變造之犯罪證據，致開始刑事訴
訟程序者，亦同。


司法院資訊處製作；財團法人民間司法改革基金會備份。
